臺灣臺中地方法院刑事判決
110年度訴字第796號
公  訴  人  臺灣臺中地方檢察署檢察官
被      告  蕭蟬憶



上列被告因業務侵占等案件，經檢察官提起公訴（109年度偵緝
字第1422號），被告於準備程序中就被訴事實為有罪之陳述，於
聽取當事人之意見後，由本院合議庭裁定由受命法官獨任以簡式
審判程序審理，判決如下：
    主    文
蕭蟬憶犯業務侵占罪，累犯，處有期徒刑陸月，如易科罰金，以
新臺幣壹仟元折算壹日。又犯行使變造私文書罪，累犯，處有期
徒刑肆月，如易科罰金，以新臺幣壹仟元折算壹日。應執行有期
徒刑捌月，如易科罰金，以新臺幣壹仟元折算壹日。
未扣案之犯罪所得新臺幣貳拾壹萬壹仟貳佰元沒收，於全部或一
部不能沒收或不宜執行沒收時，追徵其價額。
    犯罪事實及理由
一、本案犯罪事實及證據，除犯罪事實一第10行「於附表所示之
    時間」更正為「接續於附表所示之時間」，以及證據部分補
    充「被告○○○於本院訊問、準備程序及審理時之自白」、「
    告訴人騎士保全公司法定代理人王帟潔於本院110年8月19日
    準備程序中之陳述」外，餘均引用臺灣臺中地方檢察署檢察
    官起訴書之記載（如附件）。
二、論罪科刑：
（一）被告行為後，刑法第336條第2項固於108年12月25日修正
      公布，並於同年月27日生效施行，然該次修法僅係將該條
      文所定罰金刑數額，依刑法施行法第1條之1第2項前段規
      定調整換算後之金額，予以明定，修正前、後之法定刑並
      無不同，故不生新舊法比較問題，應逕行適用現行法。
（二）是核被告所為，係犯刑法第336條第2項之業務侵占罪、刑
      法第216條、第210條之行使變造私文書罪，以及刑法第33
      9條第1項之詐欺取財罪。被告於起訴書附表所示各次時間
      ，在取款憑條上變造提領金額之行為，乃各次變造私文書
      之部分行為，而其各次變造私文書之低度行為，復為各次
      行使之高度行為所吸收，均不另論罪。被告自107年9月間
      起至108年3月22日止，陸續侵占其代為保管之管理費及應
      給付廠商之費用，以及於起訴書附表所示時間，多次變造
      取款憑條金額而盜領存款，分別係基於同一侵占、盜領款
      項之目的，於密切接近之時間所為，各行為獨立性極為薄
      弱，依一般社會健全觀念，難以強行分開，於刑法評價上
      ，各屬接續犯，而應分別論以一罪。是公訴意旨認被告盜
      領款項部分應論以4罪，容有誤會。又被告就盜領款項部
      分係以一行為同時觸犯行使變造私文書罪及詐欺取財罪，
      乃想像競合犯，依刑法第55條規定，應從一重之行使變造
      私文書罪論處。被告所犯上開業務侵占及詐欺取財罪，犯
      意各別，行為互殊，應分論併罰。
（三）被告前因偽造文書等案件，經臺灣臺北地方法院104年度
      原簡字第83號判決判處有期徒刑4月確定，於105年8月17
      日易科罰金執行完畢，有該案判決及臺灣高等法院被告前
      案紀錄表1份在卷可憑，其於受徒刑執行完畢後5年內，故
      意再犯本案有期徒刑之罪，為累犯。然而：
    1.就被告所犯業務侵占罪部分，因被告並無情堪憫恕而可適
      用刑法第59條規定之情形，故其此部分犯行若因累犯而加
      重本刑，即須論處有期徒刑7月以上之刑。惟考量被告構
      成累犯之前案罪名、犯罪情狀，與其本案所犯之業務侵占
      犯行部分有所不同，且被告就本案已坦承犯行，並與告訴
      人達成調解，目前已賠償11,000元，有本院111年度中司
      附民移調字第32號調解程序筆錄、本院公務電話紀錄在卷
      可參（見本院卷第159-160、189、193頁）；復斟酌被告
      本案侵占之金額為10萬2200元，且其自本案之後迄未再犯
      其他案件，被告復表示其均有在做工，不會再從事與金錢
      相關之工作等語（見本院卷第183頁），堪認被告甚有悔
      改之意，對刑罰之反應力尚非薄弱。再審酌被告父親剛經
      診斷罹患喉癌第2期，有被告提出之診斷證明書為憑（見
      本院卷第187頁），被告亦稱其將搬回臺中照顧父親（見
      本院卷第184頁）。是以，就被告所犯業務侵占罪部分，
      若仍依刑法第47條第1項規定加重其刑，被告勢必將入監
      服刑，而無易科罰金之機會，致生其所受刑罰超過其所應
      負擔罪責之情形。故本院參酌司法院大法官釋字第775號
      解釋意旨，爰裁量就被告此部分犯行不依刑法第47條第1
      項規定加重其刑。
    2.至於被告所犯行使變造私文書罪部分，因此部分與上開構
      成累犯之前案罪名相同、犯罪手法相近，且其犯罪情節並
      無應量處最低法定刑，否則有違罪刑相當原則之情形，亦
      未有因無法適用刑法第59條酌減其刑之規定，致其人身自
      由遭受過苛侵害之狀況，故就被告此部分犯行仍應依刑法
      第47條第1項規定加重其刑。
（四）爰審酌被告犯罪後均已坦承犯行，且業與告訴人達成調解
      ，目前已賠償1萬1000元，犯罪後態度尚可；兼衡被告自
      陳為國中肄業，從事人力派遣工作，月收入約3萬多元（
      見本院卷第183頁）等一切情狀，分別量處如主文所示之
      刑，並鈞諭知易科罰金之折算標準，暨定其應執行之刑及
      易科罰金之折算標準如主文。
三、沒收方面：
    按犯罪所得，屬於犯罪行為人者，沒收之；犯罪所得之沒收
    ，於全部或一部不能沒收或不宜執行沒收時，追徵其價額；
    犯罪所得已實際合法發還被害人者，不予宣告沒收或追徵，
    刑法第38條之1第1項前段、第3項、第5項分別定有明文。又
    刑法第38條之1第5項所謂實際合法發還，係指因犯罪而生民
    事或公法請求權已經被實現、履行之情形而言，該情形不以
    發還扣押物予原權利人為限，其他如財產犯罪，行為人依和
    解條件履行賠償損害之情形，亦屬之（最高法院106年度台
    上字第791號刑事判決意旨參照）。經查，被告本案侵占之1
    0萬2200元及盜領之12萬元（共22萬2200元），均為其犯罪
    所得。雖被告業與告訴人以22萬2200元調解成立，惟被告目
    前僅實際賠償告訴人1萬1000元。亦即，被告仍保有21萬120
    0元之犯罪所得尚未實際合法發還告訴人，且未扣案，揆諸
    上開說明，自仍應依上開規定予以宣告沒收該部分犯罪所得
    ，並於全部或一部不能沒收或不宜執行沒收時，追徵其價額
    。
據上論斷，應依刑事訴訟法第273條之1第1項、第299條第1項前
段、第310條之2、第454條第2項，刑法第336條第2項、第216條
、第210條、第339條第1項、第55條、第41條第1項、第51條第5
款、第47條第1項、第38條之1第1項前段、第3項，刑法施行法第
1條之1第1項，判決如主文。
本案經檢察官鄭仙杏提起公訴，檢察官林明誼到庭執行職務。
中　　華　　民　　國　　111 　年　　4 　　月　　28　　日
                  刑事第二十庭  法  官  黃凡瑄
以上正本證明與原本無異。
如不服本判決應於收受送達後20日內向本院提出上訴書狀，並應
敘述具體理由；其未敘述上訴之理由者，應於上訴期間屆滿後20
日內向本院補提理由書（均須按他造當事人之人數附繕本）「切
勿逕送上級法院」。
告訴人或被害人如不服判決，應備理由具狀向檢察官請求上訴，
上訴期間之計算，以檢察官收受判決正本之日起算。
　                        　　　書記官  洪愷翎
中　　華　　民　　國　　111 　年　　4 　　月　　29　　日
附錄本案論罪科刑法條：
◎刑法第336條
對於公務上或因公益所持有之物，犯前條第1項之罪者，處1年以
上7年以下有期徒刑，得併科 15 萬元以下罰金。
對於業務上所持有之物，犯前條第1項之罪者，處6月以上5年以
下有期徒刑，得併科9萬元以下罰金。
前二項之未遂犯罰之。
◎刑法第216條
行使第210條至第215條之文書者，依偽造、變造文書或登載不實
事項或使登載不實事項之規定處斷。
◎刑法第210條
偽造、變造私文書，足以生損害於公眾或他人者，處5年以下有
期徒刑。
◎刑法第339條
意圖為自己或第三人不法之所有，以詐術使人將本人或第三人之
物交付者，處5年以下有期徒刑、拘役或科或併科50萬元以下罰
金。
以前項方法得財產上不法之利益或使第三人得之者，亦同。
前二項之未遂犯罰之。
附件：
臺灣臺中地方檢察署檢察官起訴書
                                   109年度偵緝字第1422號
　　被　　　告　○○○　女　30歲（民國00年00月00日生）
　　　　　　　　　　　　籍設南投縣○○鎮○○路000號
　　　　　　　　　　　　居桃園市○○區○○路0段000號3樓
　　　　　　　　　　　　國民身分證統一編號：Z000000000號
上列被告因業務侵占等案件，業經偵查終結，認應提起公訴，茲
將犯罪事實及證據並所犯法條分敘如下：
　　　　犯罪事實
一、○○○自民國107年4月1日起受僱臺中市○○區○○○○街00號之騎士
    保全股份有限公司（下稱騎士保全公司），派駐在臺中市北
    屯區崇德十六路之「仁美淳青」社區擔任社區經理，其以代
    大樓住戶及社區管委會保管帳戶存摺及費用為其業務，為從
    事業務之人；詎○○○意圖為自己不法之所有，基於侵占之接
    續犯意，自107年9月起迄108年3月22日止，利用職務之便，
    將代為保管之管理費及應給付廠商之費用共新臺幣（下同）
    10萬2200元，以變易持有為所有之意思予以侵占入己；○○○
    另意圖為自己不法之所有，基於行使變造私文書、詐欺取財
    之犯意，於附表所示之時間，於提款時在取款憑條金額欄，
    刻意保留「萬」欄位未以筆刪除，待填寫完欲提領之金額（
    多為數千元），交由社區主委及委員蓋章完畢後，再於「萬
    」欄位填寫數字，變造如附表所示款項之提款單私文書，向
    不知情之國泰世華銀行承辦人員提領現金而行使之，計4次
    共盜領12萬元，足以生損害於仁美淳青社區住戶及國泰世華
    銀行對提款業務及帳戶管理之正確性。嗣○○○於108年4月30
    日離職後，經管委會清查得知上情，騎士保全公司即代○○○
    對仁美淳青社區清償上開遭侵占及盜領之款項。
二、案經騎士保全公司告訴偵辦。
　　　　證據並所犯法條
一、證據清單及待證事實：
編號 證據名稱 待證事實 1 被告○○○偵查中之部分自白 被告任職期間收受一筆自助餐費8000元未繳交予騎士保全公司之事實。 2 證人即告訴代表人王帟潔偵查中之指證 全部犯罪事實。 3 仁美淳青社區債權讓與契約書、收據、訂購單、107年9月25日中秋節活動支出明細表、管委會支出傳票暨國泰世華帳號000000000000號帳戶明細、如附表所示之取款憑證影本4張 佐證被告前揭犯罪事實。 
二、核被告所為，係犯刑法第336條第2項之業務侵占罪、第216
    條、第210條之行使變造私文書、第339條第1項之詐欺取財
    等罪嫌。被告基於接續之犯意，自107年9月間起迄108年3月
    22日為侵占行為，請論予一罪；被告變造提款單金額之行為
    ，為變造私文書之階段行為，其變造私文書之低度行為為行
    使之高度行為所吸收，均不另論罪，被告所為行使變造私文
    書、詐欺取財罪間，屬一行為觸犯數罪名之想像競合犯，請
    從一重之行使變造私文書罪處斷，其所犯業務侵占罪、4次
    行使變造私文書等罪，請予分論併罰。其犯罪所得，請依刑
    法第38條之1第1項、第3項宣告沒收，於全部或一部不能沒
    收或不宜執行沒收時，追徵其價額。
三、依刑事訴訟法第251條第1項提起公訴。
　　此　致
臺灣臺中地方法院
中　　華　　民　　國　 110　　年　　3　　月　　24 　　日
　　　　　　　　　　　　　　　檢　察　官　鄭仙杏
本件正本證明與原本無異
中　　華　　民　　國　 110　　年　　4 　　月　　9 　　日
                              書  記  官  謝佳芬